【裁判字號】    98,訴緝,35
【裁判日期】    980320
【裁判案由】    偽造文書等
【裁判全文】
臺灣臺北地方法院刑事判決              98年度訴緝字第35號
公  訴  人  台灣台北地方法院檢察署檢察官
被      告  甲○○
上列被告因偽造文書等案件，經檢察官提起公訴（87年度偵字第
3686號），本院依簡式審判程序判決如下：
    主  文
甲○○共同行使偽造私文書，足以生損害於他人，處有期徒刑陸
月，如易科罰金，以銀元佰元即新台幣玖佰元折算壹日。偽造
之「翊昌有限公司統一發票專用章」、「徐永昌」印章各壹個，
及其印文各貳個，均沒收。
    事  實
一、甲○○與不詳姓名年籍之「馬先生」基於共同行使偽造私文
    書及意圖為自己不法所有之概括犯意聯絡，自始即無繳付信
    用卡簽帳費用之意，於民國85年8 月間，由「馬先生」偽刻
    翊昌有限公司（下稱翊昌公司）統一發票專用章及其負責人
    徐永昌之印章各1 個，再偽造甲○○於任職翊昌公司之84年
    度各類所得扣繳暨免扣繳憑單及翊昌公司6 月及7 月份之員
    工薪俸袋，並於其上蓋用翊昌公司統一發票專用章、徐永昌
    印章而偽造印文各2 個再加以影印後，以之為資力證明文件
    ，由甲○○填寫美商花旗銀行股份有限公司（下稱花旗銀行
    ）之威士卡（VISA）及萬事達卡（MASTER）等信用卡申請表
    格，於同年月10日「馬先生」持上開偽造之資料及申請書向
    花旗銀行提出申請而持以行使，花旗銀行遂於同年8 月22日
    左右核發威士卡、萬事達卡予甲○○，甲○○則交付新台幣
    （下同）3 千元予「馬先生」作為酬金，甲○○旋自85年8
    月23 日 起至同年9 月30日止連續簽帳消費共計18萬9,793
    元，使各該特約商店交付財物，足以生損害於翊昌公司及花
    旗銀行。
二、案經花旗銀行告訴台灣台北地方法院檢察署檢察官偵查起訴
    。
    理  由
一、本件被告甲○○所涉係死刑、無期徒刑、最輕本刑為3 年以
    上有期徒刑或高等法院管轄第一審案件以外之罪，並於本院
    行準備程序時就被訴事實為有罪之陳述，本院合議庭依刑事
    訴訟法第273 條之1 第1 項規定，裁定改由受命法官獨任行
    簡式審判程序，先予敘明。
二、上開犯罪事實，業據被告甲○○坦承不諱，核與證人即花旗
    銀行職員崔蒨如、翊昌公司負責人林世宗證述情節相符，且
    有偽造之翊昌公司扣繳憑單、員工薪俸袋影本、花旗銀行信
    用卡申請書、消費明細在卷可稽。本件事證明確，被告犯行
    洵堪認定。
三、按被告行為後，刑法於94年2 月2 日修正公布，95年7 月1
    日施行，而刑法施行法亦於95年6 月14日增訂第1 條之1 。
    修正後刑法第2 條第1 項規定：「行為後法律有變更者，適
    用行為時之法律。但行為後之法律有利於行為人者，適用最
    有利於行為人之法律。」係規範行為後法律變更所生新舊法
    律比較適用之準據法，於新法施行後，應適用修正後刑法第
    2 條第1 項之規定，為「從舊從輕」之比較。另於比較時應
    就罪刑有關之共犯、未遂犯、想像競合犯、牽連犯、連續犯
    、結合犯，以及累犯加重、自首減輕暨其他法定加減原因（
    如身分加減）與加減比例等一切情形，本於「統一性及整體
    性原則」，綜其全部罪刑之結果而為比較。經查：
（一）被告行為時即修正前刑法第28條規定：「二人以上共同實
      施犯罪之行為者，皆為共同正犯。」修正後刑法第28條規
      定：「二人以上共同實行犯罪之行為者，皆為共同正犯。
      」將舊法之「實施」修正為「實行」，而原「實施」之概
      念，包含陰謀、預備、著手及實行等階段之行為，修正後
      僅共同實行犯罪行為始成立共同正犯，是修正後新法共同
      正犯之範圍已有限縮，排除陰謀犯、預備犯之共同正犯，
      新舊法就共同正犯之範圍既因此而有變動，自屬犯罪後法
      律有變更，而非僅屬純文字修正，應有新舊法比較適用之
      問題（最高法院96年度台上字第934 號裁判意旨參照），
      而本案被告無論依新舊法均成立共同正犯，適用新法並未
      對被告較有利。
（二）修正前刑法第33條第5 款規定：「主刑之種類如左：五、
      罰金：1 元以上。」換算新台幣後，為新台幣3 元以上。
      惟被告行為後新刑法第33條第5 款係規定：「主刑之種類
      如下：五、罰金：新台幣1 千元以上，以百元計算之。」
      舊法並非不利。
（三）刑法施行法第1 條之1 增訂施行前，依罰金罰鍰提高標準
      條例第1 條前段、現行法規所定貨幣單位折算新台幣條例
      第2條 規定，本件所涉法條關於罰金刑部分應提高為30倍
      。刑法施行法修正增訂第1 條之1 規定：「中華民國94年
      1 月7 日刑法修正施行後，刑法分則編所定罰金之貨幣單
      位為新台幣。94年1 月7 日刑法修正時，刑法分則編未修
      正之條文定有罰金者，自94年1 月7 日刑法修正施行後，
      就其所定數額提高為30倍。但72年6 月26日至94年1 月7
      日新增或修正之條文，就其所定數額提高為3 倍。」依增
      訂條文提高並改為新台幣後，本件所涉法條關於罰金刑部
      分仍為提高30倍，適用新、舊法結果並無不同。
（四）修正前刑法第55條關於牽連犯之規定，業已修正刪除，犯
      一罪而其方法或結果之行為，均在新法施行前者，新法施
      行後，應依新法第2 條第1 項之規定，適用最有利於行為
      人之法律（最高法院95年5 月23日第8 次刑事庭會議決議
      第5點 第3 項參照）。經比較新、舊法結果，應以被告行
      為時之法律即修正前第55條規定論以牽連犯，較有利於被
      告。
（五）修正前刑法關於連續犯之規定，係論以一罪，但得加重其
      刑至2 分之1 ，修正後刑法將連續犯之規定刪除，而連續
      犯本質上係各自獨立之犯罪，亦即是數罪之性質，在連續
      犯刪除後，原各自獨立之數個犯行，應回歸數罪併罰之規
      定處理。是以連續犯規定之刪除，並無較有利於被告。
（六）經綜合比較新、舊法之結果，以被告行為時之舊法較有利
      於被告，依刑法第2 條第1 項前段規定，本案自應適用被
      告行為時之法律。
四、核被告所為，係犯刑法第216 條、第210 條之行使偽造私文
    書罪，及同法第339 條第1 項之詐欺取財罪。被告與「馬先
    生」偽造印章、印文，為偽造私文書之前階段行為，而偽造
    私文書後持以行使，其偽造私文書之低度行為，應為行使偽
    造私文書之高度行為所吸收，均不另論罪。被告與「馬先生
    」間，就上開犯行，有犯意聯絡及行為分擔，為共同正犯。
    又被告先後多次詐欺取財犯行，時間緊接，所犯係構成要件
    相同之罪名，顯係基於概括犯意為之，為連續犯，應依修正
    前刑法第56條之規定，以一罪論，並加重其刑。其持偽造之
    上開文書以申請信用卡之行為，目的在於取得信用卡後詐取
    財物，所涉上開二罪係手段、目的之牽連關係，依修正前刑
    法第55條規定，為牽連犯，從一重之行使偽造私文書罪處斷
    。爰審酌被告犯後3 度經本院通緝，逃避司法程序，顯不足
    取，暨被告所造成被害人之損害程度等一切情狀，量處如主
    文所示之刑。又被告為本案犯行時，刑法第41條係規定：「
    犯最重本刑為3 年以下有期徒刑以下之刑之罪，而受6 月以
    下有期徒刑或拘役之宣告，因身體、教育、職業或家庭之關
    係，執行顯有困難者，得以1 元以上3 元以下折算1 日，易
    科罰金。」此折算標準並應適用修正前罰金罰鍰提高標準條
    例第2 條規定，就其原定數額提高為1 百倍折算1 日，亦即
    被告行為時之易科罰金折算標準，應以銀元1 百元以上3 百
    元以下之數額折算1 日，經換算為新台幣，則應以新台幣3
    百元以上9 百元以下折算1 日。嗣後刑法第41條於90年1 月
    4 日修正、同年1 月10日公布，於90年1 月12日生效（即中
    間時法），修正後規定為：「犯最重本刑為5 年以下有期徒
    刑以下之刑之罪，而受6 個月以下有期徒刑或拘役之宣告，
    因身體、教育、職業、家庭之關係或其他正當事由，執行顯
    有困難者，得以1 元以上3 元以下折算1 日，易科罰金。但
    確因不執行所宣告之刑，難收矯正之效，或難以維持法秩序
    者，不在此限。」修正內容將得易科罰金之適用範圍擴大，
    折算標準則無改變。嗣刑法第41條復在94年1 月7 日修正，
    95年7 月1 日施行（即裁判時法），該條第1 項前段規定：
    「犯最重本刑為5 年以下有期徒刑以下之刑之罪，而受6 個
    月以下有期徒刑或拘役之宣告者，得以新台幣1 千元、2 千
    元或3 千元折算1 日，易科罰金。」於同日並廢除罰金罰鍰
    提高標準條例第2 條之規定，亦即係以新台幣1 千元、2 千
    元或3 千元折算1 日。經比較上開法律之行為時法、中間時
    法及裁判時法後，以中間時之舊刑法對被告最有利，依新刑
    法第2 條第1 項但書之規定，自應適用中間時之刑法即94年
    1 月7 日修正前之第41條第1 項規定及修正前罰金罰鍰提高
    標準條例第2 條規定，對被告較為有利，是依上開規定諭知
    易科罰金之折算標準。再被告於90年間經本院發布通緝，於
    98年2 月17日始通緝到案，並未於96年12月31日以前自動歸
    案接受審判，依中華民國九十六年罪犯減刑條例第5 條之規
    定，不得減刑，附此敘明。偽造之「翊昌有限公司統一發票
    專用章」、「徐永昌」印章各1 個，及翊昌公司6 月及7 月
    份之員工薪俸袋上偽造之「翊昌有限公司統一發票專用章」
    、「徐永昌」印文各2 個，依刑法第219 條規定沒收之。
據上論斷，應依刑事訴訟法第273 條之1 第1 項、第299 條第1
項前段，刑法第2 條第1 項前段、第210 條、第216 條、第219
條、第339 條第1 項，修正前刑法第28條、第55條、第56條、第
41條第1 項前段，修正前罰金罰鍰提高標準條例第2 條，現行法
規所定貨幣單位折算新台幣條例第2 條，刑法施行法第1 條之1
，判決如主文。
本案經檢察官楊冀華到庭執行職務
中    華    民    國    98    年    3     月    20    日
                    刑事第七庭    法  官  林欣苑
上正本證明與原本無異。
如不服本判決應於收受送達後10日內向本院提出上訴書狀，並應
敘述具體理由；其未敘述上訴理由者，應於上訴期間屆滿後20日
內向本院補提理由書（均須按他造當事人之人數附繕本）「切勿
逕送上級法院」。告訴人或被害人如對於本判決不服者，應具備
理由請求檢察官上訴，其上訴期間之計算係以檢察官收受判決正
本之日期為準。
                                  書記官  劉英芬
中    華    民    國    98    年    3     月    20    日
附錄論罪法條
中華民國刑法第210條
（偽造變造私文書罪）
偽造、變造私文書，足以生損害於公眾或他人者，處5 年以下有
期徒刑。
中華民國刑法第216條
（行使偽造變造或登載不實之文書罪）
行使第210 條至第215 條之文書者，依偽造、變造文書或登載不
實事項或使登載不實事項之規定處斷。
中華民國刑法第339條
（普通詐欺罪）
意圖為自己或第三人不法之所有，以詐術使人將本人或第三人之
物交付者，處5 年以下有期徒刑、拘役或科或併科1 千元以下罰
金。
以前項方法得財產上不法之利益或使第三人得之者，亦同。
前二項之未遂犯罰之。


司法院資訊處製作；財團法人民間司法改革基金會備份。
